【裁判字號】    99,簡上,280
【裁判日期】    990624
【裁判案由】    侮辱罪
【裁判全文】
臺灣桃園地方法院刑事判決             99年度簡上字第280號
上  訴  人  丙○○
即  被  告
上列上訴人因妨害名譽案件，不服本院98年度桃簡字第2048號，
中華民國99年1 月29日第一審簡易判決（聲請簡易判決處刑案號
：臺灣桃園地方法院檢察署98年度偵續字第135 號）提起上訴，
經本院管轄之合議庭判決如下：
    主  文
上訴駁回。
    事  實
一、丙○○於民國96年間，在址設桃園縣八德市○○路1100號「
    行政院國軍退除役官兵輔導委員會八德榮民自費安養中心」
    （下稱安養中心）擔任照顧服務員，而乙○○則任職於仁光
    照顧服務勞動合作社並派駐於上開安養中心擔任管理員，負
    責管理該安養中心內從事之看護工及照顧服務員相關業務。
    丙○○因前與乙○○就安養中心有關工作人員管理派班問題
    生有嫌隙，竟因此心生不滿，基於公然侮辱之犯意，於96年
    12月6 日上午8 時20分許，於該安養中心第三堂堂長武昌隆
    與乙○○在安養中心2 樓武昌隆辦公室內洽談公務時，進入
    武昌隆辦公室，在上開僅關上紗門不特定人均得以自由進出
    而共見共聞之辦公室內，公然以「三八」、「賤人」及「幹
    你娘雞八」等穢語，接續辱罵乙○○，足以貶損乙○○之名
    譽。
二、案經被害人乙○○訴由臺灣桃園地方法院檢察署檢察官聲請
    簡易判決處刑。
    理  由
壹、程序部分：
一、按被告以外之人於審判外之言詞或書面陳述，除法律有規定
    者外，不得作為證據。又被告以外之人於審判外之陳述，雖
    不符前4 條之規定，而經當事人於審判程序同意作為證據，
    法院審酌該言詞陳述或書面陳述作成時之情況，認為適當者
    ，亦得為證據。當事人、代理人或辯護人於法院調查證據時
    ，知有第159 條第1 項不得為證據之情形，而未於言詞辯論
    終結前聲明異議者，視為有前項同意，刑事訴訟法159 條第
    1 項、第159 條之5 分別定有明文。查告訴人乙○○於警詢
    、檢察事務官詢問時、證人武昌隆、謝大芳、徐秀芬、張金
    鳳、林世華於檢察事務官詢問時所為之陳述，固係審判外之
    陳述而屬傳聞證據，惟被告就上開審判外之陳述，於本院審
    理中，知有該項證據，未曾於言詞辯論終結前聲明異議，而
    本院審酌該等證人陳述作成時之情況，並無違法取證及證明
    力過低之瑕疵，亦認以之作為證據為適當，依前揭規定說明
    ，自有證據能力。
二、次按被告以外之人於偵查中向檢察官所為之陳述，除顯有不
    可信之情況者外，得為證據，刑事訴訟法第159 條之1 第2
    項定有明文。因檢察官代表國家偵查犯罪時，原則上均能遵
    守法定程式，且被告以外之人如有具結能力，仍應依法具結
    ，以擔保其係據實陳述，故規定「除顯有不可信之情況者外
    」，得為證據（最高法院93年度臺上字第2397號判決意旨參
    照）。查證人乙○○、徐秀芬、謝大芳、張金鳳、林世華、
    許美雪既於偵查中同意具結而為證述，有證人結文可證，依
    現存證據亦查無顯不可信情況，依上說明，證人乙○○、徐
    秀芬、謝大芳、張金鳳、林世華、許美雪於檢察官偵查中所
    為證述自有證據能力。
三、又本案認定事實所引用之文書證據，並無證據證明係公務員
    違背法定程式所取得，亦無刑事訴訟法第159 條之4 之顯有
    不可信之情況與不得作為證據之情形。本院斟酌本案卷內之
    證據並非非法取得，亦無證明力明顯過低之情形，且經本院
    於審判期日依法進行證據之調查、辯論，被告於訴訟上之程
    序權即已受保障，故前揭各該證據，均得採為證據，合先敘
    明。
貳、實體部分：
一、訊據被告矢口否認有何上開公然侮辱之情事，辯稱：98年12
    月6 日伊雖有與乙○○發生爭執，但並未用「三八」、「賤
    人」、「幹你娘雞八」等語辱罵乙○○，且伊不認識證人徐
    秀芬、謝大芳，該2 人並非安養中心的員工，當時也不在場
    ，渠等之證詞不可採云云。惟查：
（一）被告於96年12月6 日上午8 時20分許，自安養中心2 樓外
      側走廊走進武昌隆辦公室內，公然以「三八」、「賤人」
      及「幹你娘雞八」等穢語，接續辱罵乙○○之事實，業據
      告訴人乙○○於96年12月8 日警詢時指稱：「98年12月6
      日8 時20分時，我在桃園縣八德市○○路1100號內遭丙○○打傷，且丙○○有罵我三字經及不雅的言語。」等語（
      見97年度他字第971 號卷第27頁），復於97年4 月28日偵
      查時指稱：「96年12月6 日上午8 時20分許，在安養中心
      三堂堂長辦公室內，丙○○因為不服我人員管理及派班，
      竟辱罵我『三八』、『賤人』、『幹妳娘』等髒話，且動
      手打我。」等語（見97年度他字第971 號卷第17頁）、再
      於98年5 月4 日偵查時證稱：「96年12月6 日上午8 點，
      我在武昌隆辦公室商量工作上事宜，聽到丙○○就從外面
      一直罵進來，罵的內容是『他媽的X 』、『王八蛋』、『
      三八』、還有的是用臺語的罵，我不會講，但我會聽，他
      罵了很多重複的一直罵。」等語詳確（見98年度偵續字第
      135 號卷第12頁），又證人徐秀芬於98年5 月4 日偵查時
      證稱：「96年12月6 日上午8 點丙○○與乙○○有發生爭
      執，丙○○罵乙○○『三八婆』我有聽到。」等語（見98
      年度偵續字第135 號第12頁）及證人謝大芳於97年4 月7
      日偵查時證稱：「96年12月6 日上午8 點左右，有一個高
      高的服務員叫丙○○，丙○○有走過來說非揍他不可，當
      時我站在門外，有聽到丙○○罵乙○○三字經。」等語（
      見97年度他字第971 號卷第12頁）、於97年9 月26日偵查
      時證稱：「當天早上8 時許，乙○○叫我去三堂照顧伯伯
      ，我們走到三堂辦公室，乙○○走進堂長辦公室，二人在
      裡面談事情，內容我不知道，因為我在外面，他們裡面也
      有2 個服務員，我都不認識，乙○○、堂長講了幾分鐘後
      ，另有一個高個子的人走來且邊走邊捲袖子進入堂長辦公
      室，口中唸著：媽的這個三八三字經，今天非要揍他。最
      後，他們就打起來。」等語（見97年度偵字第14852 號卷
      第58頁至第59頁），復於98年5 月4 日偵查時證稱：「96
      年12月6 日上午8 點丙○○與乙○○有發生爭執，當天乙○○有到武昌隆辦公室，我在武昌隆辦公室門口，辦公室
      有玻璃可以看得到裡面，但是聽不清楚聲音，之後有1 、
      2 個服務員進去，他們就開始和乙○○講話說要對質，後
      來有一個服務員出去說要叫人對質，就去叫丙○○還有另
      外兩個人進去辦公室，他們就開始對質，丙○○一路走進
      辦公室就邊挽袖子邊開始在罵乙○○，他罵『三八』、『
      幹你娘的非要揍他』等語，其他的臺灣話我聽不太懂。」
      等語（見98年度偵續字第135 頁第11頁至第12頁）；另證
      人張金鳳於97年5 月19日偵查時證稱：「（96年12月6 日
      當天發生何事？）當時在安養中心武昌隆的辦公室應該是
      他們第二次起衝突，因為那邊小姐打電話給我，說武昌隆
      那邊有人在吵架，我就過去看。我到場時他們還在吵架，
      當時我有說二人好好講，不要吵架，後來他們二人就坐下
      來。（有無聽到丙○○罵乙○○？）他有說『媽的』，但
      這是他的口頭禪（有無聽到丙○○罵乙○○『賤人』、『
      三八』、『幹你娘雞八』？）我只聽到丙○○罵乙○○『
      賤人』、『三八』。」等語（見97年度他字第971 號卷第
      40 頁 至第41頁）、於98年5 月21日偵查時證稱：「96年
      12月6 日丙○○、乙○○發生爭執時有無在場？）他們在
      我們堂長辦公室爭吵，我和許美雪也在堂長辦公室，他們
      互相在叫囂、拉扯。（有無聽到丙○○以『三八』、『賤
      人』、『幹你娘雞八』等語辱罵乙○○？）我有聽到類似
      的話。」等語明確（見98年度偵續字第20頁至第21頁）。
      經核證人徐秀芬、謝大芳、張金鳳前揭所證各節，均與告
      訴人乙○○所證情節相合一致，並無矛盾，已見渠等所言
      不虛，且證人徐秀芬、謝大芳於案發當時並不認識被告丙○○，證人張金鳳則為被告安養中心之同事，渠等與被告
      間均無過節與糾紛，衡情苟非被告確有以「三八」、「賤
      人」、「幹你娘雞八」等語辱罵告訴人乙○○，渠等應無
      故設詞誣陷被告之可能與必要，復無證據證明渠等前開所
      證有何不可採信之處，渠等前開所證，至堪採信。
（二）被告雖辯稱證人徐秀芬、謝大芳當日並無在場，其2 人之
      證詞不可採云云，然查：
   1、案發當日在武昌隆辦公室之人有被告丙○○、告訴人乙○○、武昌隆、張金鳳、許美雪等人乙節，業據證人張金鳳
      於97年8 月27日偵查時證稱：「我印象中共5 人在場。我
      、堂長、丙○○、乙○○、許美雪在場。」等語明確（見
      97年度偵字第14852 號卷第30頁），且證人許美雪於97年
      9 月26日偵查時亦證稱：「我到場時，過了10至30秒，張
      金鳳才到場，武昌隆、丙○○、乙○○3 人已在堂長辦公
      室講話，聲音比較大。」等語（見97年度偵字第14852 號
      卷第59頁至第60頁），2 人所述均互核相符。
   2、又證人謝大芳於97年4月7日偵查時證稱：「當時我站在門
      外，有聽到丙○○罵乙○○三字經，當時大概有4 、5 個
      人在場，堂長、我、徐秀芬後來都有去勸架。」等語（見
      97 年 度他字第971 號卷第12頁），復於97年4 月28日偵
      訊時證稱：「96年12月6 日上午武昌隆辦公室內有乙○○
      、丙○○、武昌隆，還有兩個我不認識的服務員。當時我
      人在門外，與丙○○距離約1 、2 公尺，另二位照服員位
      置應該在丙○○的後面。」等語（見97年度他字第971 號
      卷第19頁），再於98年5 月4 日偵查時證稱：「96年12月
      6 日上午8 點，我在武昌隆辦公室門口，辦公室有玻璃可
      以看得到裡面。」等語（見98年度偵續字第135 頁第11頁
      至第12頁）；證人徐秀芬於97年4 月28日偵查時證稱：「
      當時我在堂長辦公室外面，那邊的門是紗門，窗戶是透明
      玻璃，辦公室裡有三人，有乙○○、丙○○和武昌隆，我
      跟謝大芳本來在外面，後來我跟謝大芳有進去將丙○○、
      乙○○拉開。我跟謝大芳將丙○○、乙○○拉開後出去，
      有兩人進入，我不知道是誰。當時我在門外，與丙○○距
      離約1 、2 尺。」等語（見97年度他字第971 號卷第18頁
      至第19頁），細譯證人徐秀芬、謝大芳上開證述情節，2
      人均表示渠等係站在武昌隆辦公室門外距離被告丙○○1
      、2 公尺處，且辦公室內有被告丙○○、武昌隆、告訴人
      乙○○及2 位渠等不認識之服務員在場，辦公室窗戶為透
      明玻璃，可從外面看到裡面等節一致，已見渠等所證上開
      各情不虛，且與告訴人乙○○於97年4 月28日偵查時證稱
      ：「當時現場有7 人，有丙○○、武昌隆、我、張金鳳、
      許美雪、謝大芳及徐秀芬。武昌隆在我右手旁邊，距離約
      1 步，謝大芳及徐秀芬在堂長的辦公室外面，我記得辦公
      室的門沒有關起來，當時被告郭要進辦公室有捲袖子，邊
      罵髒話，許美雪、張金鳳在被告丙○○打我時，就已在辦
      公室，在丙○○打我之後，謝大芳及徐秀芬就跑進來跟許
      美雪一起把我及郭拉開。」等語相符（見97年度他字第97
      1 號卷第17頁）。另證人甲○○於本院審理時亦證稱：「
      96 年12 月6 日上午8 時20分我在我二樓辦公室內整理環
      境，我的辦公室與武昌隆的辦公室是正對門，中間隔一個
      走廊，在我的辦公室隔著玻璃可以看到武昌隆的辦公室裡
      面。當時我先看到武昌隆、乙○○及被告在辦公室內，後
      來才看到許美雪。之後張金鳳有進去武昌隆辦公室拿東西
      。武昌隆辦公室的門是打開的，但有一個紗門它自動會關
      上。」等語明確（見本院卷第39頁至第41頁），亦與前開
      證人謝大芳、徐秀芬證述武昌隆辦公室當時係關紗門、窗
      戶為透明玻璃、證人張金鳳係於證人許美雪進入辦公室後
      才進入辦公室等情相符。
   3、另證人許美雪97年9 月26日偵查時證稱：「當時我到場時
      ，過了10至30秒，張金鳳才到場，武昌隆、丙○○、乙○○3 人已在堂長辦公室講話，後來丙○○、乙○○就講話
      越來越大聲，還站起來互拉衣服。」等語（見97年度偵字
      第14852 號卷第59頁至第60頁），於98年5 月21日偵查時
      證稱：「96年12月6 日丙○○、乙○○有發生爭執，當時
      他們互相辱罵很大聲聽不清楚，還有武昌隆在勸架。」等
      語（見98年度偵續字第21頁）；證人張金鳳於97年5 月19
      日偵查時證稱：「當時在安養中心武昌隆的辦公室應該是
      他們第二次起衝突，因為那邊小姐打電話給我，說武昌隆
      那邊有人在吵架，我就過去看。我到場時他們還在吵架。
      」等語（見97年度他字第971 號卷第40頁至第41頁）、於
      97 年8月27日偵查時證稱：「當時是穿長袖的季節，是甲○○電聯我叫我下樓勸架，我下樓先至辦公室，丙○○、
      乙○○2 人本來在說話，而我坐得比較遠，後來，我看到
      二人互拉頭髮，現場很吵。」等語（見97年度偵字第1485
      2 號卷第30頁）、於98年5 月21日偵查時證稱：「96年1
      2 月6 日丙○○、乙○○發生爭執時，我和許美雪也在堂
      長辦公室，他們互相在叫囂、拉扯。」等語（見98年度偵
      續字第20頁至第21頁），亦與證人謝大芳、徐秀芬上開證
      述情節相符。則依上述各情可知，倘證人謝大芳、徐秀芬
      當時並未在場，渠等又如何得知武昌隆辦公室當時僅關紗
      門、窗戶為透明玻璃，當日被告係自走廊邊走邊捲袖子進
      入武昌隆辦公室，許美雪與張金鳳係於被告丙○○與告訴
      人乙○○第一次衡突被拉開後始進入辦公室，且張金鳳係
      於許美雪進入辦公室後最後才進入等情？此外，證人武昌
      隆於97年4 月7 日偵查時亦均證稱：「96年12月6 日當時
      有徐秀芬、謝大芳、林世華、胡立傳、周純倉等人在場。
      」等語，被告於該次偵訊中亦表示：「在場之人同武昌隆
      所述。」等語（見97年度他字第971 號卷第10頁），而證
      人徐秀芬、謝大芳當時原在武昌隆辦公室的門外，隨後並
      有進入辦公室之情，亦經證人乙○○、武昌隆2 人證述相
      符。再依上開諸證人所述，被告丙○○與告訴人乙○○爭
      吵時，音量非常大，而在當時辦公室僅關上紗門，隔音設
      備並非完善之情形下，衡諸常情，當辦公室內發生高分貝
      音量之爭吵時，站在該辦公室門口之證人徐秀芬、謝大芳
      2 人自亦可清楚聽聞爭吵之內容。更可認證人徐秀芬、謝
      大芳於96年12月6 日上午8 時20分許，確有站在武昌隆辦
      公室門口，並透過辦公室透明玻璃之窗戶觀看到辦公室裡
      面被告丙○○與告訴人乙○○發生衝突之情形，並因該辦
      公室僅關上紗門而得聽聞被告與告訴人發生爭執衝突時，
      口出穢語辱罵告訴人之經過至明。被告指稱徐秀芬、謝大
      芳並未在場聽聞云云，並非可採。
   4、至證人張金鳳、許美雪雖均證稱當日未看到證人徐秀芬、
      謝大芳在場云云，惟2 人均證稱不認識徐秀芬、謝大芳，
      證人許美雪更證稱：「我身後有無伯伯不清楚，但經驗上
      會有伯伯走來走去，出去時，有很多伯伯，也有一些伯伯
      詢問情形」等語（見97年度偵字第14852 號卷第60頁），
      則證人張金鳳、許美雪因不認識證人徐秀芬、謝大芳，且
      因關心辦公室內所發生之事，未注意身後即辦公室門口有
      何人經過、出現，致同未注意徐秀芬、謝大芳當時站在辦
      公室門口之情，實無悖離常情之處。又被告辯稱進出安養
      中心之人員，均需在守衛處登記，而當日之訪客紀錄並無
      證人徐秀芬、謝大芳之進出紀錄，故主張渠等當日並不在
      場云云，惟經本院函詢該安養中心結果，安養中心僅針對
      外來訪客作登記，「看護工」為安養中心人力委外之一對
      一或一對多照顧服務員，視為中心廣義員工，於履約期間
      得憑工作證進出安養中心，毋須登記，有行政院國軍退除
      役官邱輔導委員會八德榮民自費安養中心99年4 月16日安
      行字第09 90001113 號函在卷可稽（見本院卷第36頁），
      而證人徐秀芬、謝大芳既屬告訴人乙○○管理之看護工，
      已經證人武昌隆、乙○○、徐秀芬、謝大芳證述屬實，是
      該2 人進出安養中心自毋須登記，故96年12月6 日當日該
      中心守衛處所置之訪客紀錄縱無渠等之進出登記紀錄，亦
      屬當然，尚無從資為對被告有利之認定。
（三）此外，在場之證人武昌隆、林世華、甲○○、許美雪雖均
      證稱：未聽到被告有辱罵告訴人乙○○「三八」、「賤人
      」、「幹你娘雞八」等語，然查：證人武昌隆與被告丙○○因共同涉犯另案傷害告訴人乙○○之罪嫌，經桃園地方
      法院檢察署檢察官以97年度偵字第14852 號案件偵辦，雖
      經不起訴處分確定（見97年度偵字第1485 2號卷第76 頁
      ），然就案發當時所發生關鍵之傷害或侮辱部分之情節，
      已難期其能公允陳述。而證人林世華證稱：「當時在堂長
      室旁看報紙，我有聽到一個女人在罵另外一個女人，後來
      我過去看，發現丙○○跟乙○○在那邊，我才知道是乙○○在罵丙○○，但是因為有大陸腔又說的很快，內容我聽
      不太清楚。丙○○沒有無罵乙○○。我都是在門外看而已
      ，我站在門口看時，張金鳳已經在裡面了。」（見97年度
      他字第971 號卷第42頁至第43頁），證人武昌隆於97年8
      月27日偵查時亦證稱：「林世華的記憶不清，事發是在我
      的辦公室。林世華在乙○○的辦公室的後面，應看不到乙○○。」（見97年度偵字第14852 號卷第29頁），可認證
      人林世華係在最後一位進入武昌隆辦公室之張金鳳進入辦
      公室後始至辦公室門口觀看，並非全程參與之人，其未聽
      聞被告以穢語辱罵告訴人，亦屬當然。又證人甲○○於本
      院審理時則證稱：「（96年12月6 日上午8 時20分你有在
      二樓辦公室？）有。（當時在那裡做什麼？）那時候剛上
      班，我在那裡整理環境。（你的辦公室與武昌隆的辦公室
      是同一間嗎？）不是，正對門，中間隔一個走廊。（當天
      武昌隆辦公室，武昌隆與乙○○在談公事你知道嗎？）我
      有看到他們二人在辦公事裡面不知道講什麼，我是在我的
      辦公室隔著玻璃看到武昌隆的辦公室裡面，沒有走過去，
      之後發生什麼事情現在沒有什麼印象。（武昌隆與乙○○
      在辦公室談公事的這件事，你有一直在辦公室從頭到尾看
      著他們談談公事到離開為止？）沒有。（你在那邊看多久
      離開你的辦公室？）大概十五分鐘。（在這十五分鐘裡面
      ，你有看到被告嗎？）有。（他在做什麼？）他也在武昌
      隆的辦公室裡面講話，不知道他們在講什麼。（你的辦公
      室聽得到武昌隆辦公室裡面的人講什麼話嗎？）有一點聲
      音，但聽不清楚他們講話的內容。（依照你剛才所講，你
      在辦公室看到武昌隆、乙○○、被告在武昌隆辦公室裡面
      談話，過十五分鐘你就離開辦公室去照顧榮民是不是？）
      是。（所以你離開你的辦公室之後武昌隆他們發生什麼事
      情你都不清楚？）是。（你看到在武昌隆的辦公室內有看
      到許美雪？）乙○○跟被告都已經在武昌隆的辦公室之後
      ，許美雪才進去。（被告在當天進入武昌隆辦公室前在走
      廊時，有發生什麼事，你瞭解嗎？）我不了解。（你當時
      看到武昌隆辦公室內還有誰？）先看到武昌隆、乙○○及
      被告，後來才看到許美雪。（後來看到許美雪之後呢？）
      張金鳳進去武昌隆辦公室拿東西。（許美雪與張金鳳進入
      武昌隆辦公室後，辦公室門有打開嗎？）門是打開，但有
      一個紗門它自動會關上。（當時辦公室外的走廊上有無其
      他人？）走廊上會有榮民及一些人經過。（乙○○的手下
      是否有管理一些照顧員？）一些看護。（那些看護你認識
      嗎？）在那邊作久的，我都認識，徐秀芬、謝大芳我不認
      識。（你有無走進走廊，靠近武昌隆的辦公室去細看他們
      裡面到底在做什麼事情？）沒有。（所以你是在自己的辦
      公室做事情，只是偶而回頭看他們辦公室？）是。」等語
      （見本院卷第38頁至第41頁），是依證人甲○○前揭證述
      情節可知，其亦非事發經過全程在場目睹之人，且證人甲○○當時在武昌隆辦公室之對面辦公室內整理環境，偶而
      抬頭看到武昌隆辦公室裡面有人在談話，在該情境之下甲○○之專注力自非全在武昌隆辦公室內所發生之事情，自
      無從憑其證述即可認定被告未以穢語辱罵告訴人。又證人
      許美雪亦證稱：「（有無聽到任何人罵髒話？）我沒有聽
      清楚，他們一人一句，互相插話，且聲音越來越大。」、
      「（有無聽見丙○○講什麼？）講什麼我們聽不清楚。（
      有無聽到丙○○以『三八』、『賤人』、『幹你娘雞巴』
      等語辱罵乙○○？）當時他們互相辱罵很大聲聽不清楚，
      還有武昌隆在勸架。」等語（見97年度偵字第14852 號卷
      第59頁至第60頁、98年度偵續字第21頁），則證人許美雪
      因爭吵聲過大致未聽清楚爭吵內容，亦屬可期。是證人武
      昌隆、林世華、甲○○、許美雪證稱未聽聞被告以穢語辱
      罵告訴人云云，均難採為有利被告之認定。
（四）按刑法上之公然侮辱罪，只須侮辱行為足使不特定人或多
      數人得以共見共聞，即行成立，且僅任意謾罵並未指有具
      體事實，仍屬公然侮辱，院字第2179號解釋著有明文。查
      被告於上述時、地，以「三八」、「賤人」、「幹你娘雞
      八」等語辱罵告訴人乙○○，已使不特定人得以共見共聞
      ，又被告以「三八」、「賤人」、「幹你娘雞八」辱罵告
      訴人乙○○，衡諸一般社會通念，自屬醜化、污衊、羞辱
      之詞句，已足使告訴人在精神上、心理上感受到難堪，更
      對告訴人個人在社會上所保持之人格及地位，產生貶損之
      評價，而足以減損告訴人之聲譽無訛。綜上所述，本件事
      證明確，被告犯行堪予認定。
二、核被告丙○○所為，係犯刑法第309條第1項之公然侮辱罪。
    被告於密切接近之時、地，多次以前開粗鄙言語辱罵告訴人
    乙○○，侵害告訴人同一法益，其各次辱罵行為間之獨立性
    極為薄弱，依一般社會健全觀念，在時間差距上，難以強行
    分開，足見被告主觀上應係基於單一公然侮辱犯意，在刑法
    評價上，以視為數個舉動之接續施行，合為包括之一行為予
    以評價，較為合理，應屬接續犯，而為包括之一罪（最高法
    院86年度台上字第3295號判例參照）。原審以被告犯行明確
    ，援引刑事訴訟法第449 條第1 項前段、第3 項、第454 條
    第1 項、第2 項、刑法第309 條第1 項、第41條第1 項前段
    ，刑法施行法第1 條之1 第1 項、第2 項前段，並審酌被告
    公然以上開語句辱罵告訴人之犯罪情節與所生危害程度，併
    其犯後態度及素行情形，迄今尚未與告訴人達成和解，難認
    有悔意等一切情狀，逕以簡易判決量處被告拘役30日，並諭
    知如易科罰金，以新臺幣1,000 元折算1 日，核其認事用法
    並無違誤，量刑亦稱允當，被告上訴意旨猶執陳詞否認犯罪
    ，其上訴為無理由，應予駁回。
據上論斷，應依刑事訴訟法第455 條之1 第1 項、第3 項、第36
4 條、第368 條，判決如主文。
本案經檢察官吳佳美到庭執行職務。
中    華    民    國    99    年    6     月    24    日
                  刑事第八庭  審判長法  官  林惠霞
                                    法  官  呂綺珍
                                    法  官  葉藍鸚
以上正本證明與原本無異。
不得上訴。
                                    書記官  冒佩妤
中    華    民    國    99    年    6     月    25    日
附錄本件論罪科刑之法條：
中華民國刑法第309條
（公然侮辱罪）
公然侮辱人者，處拘役或 3 百元以下罰金。
以強暴犯前項之罪者，處 1 年以下有期徒刑、拘役或 5 百元以
下罰金。

司法院資訊處製作；財團法人民間司法改革基金會備份。
